【裁判字號】    90,訴,90
【裁判日期】    900809
【裁判案由】    侵權行為損害賠償
【裁判全文】
臺灣高等法院民事裁定                                  九十年度訴字第九○號
      原      告  甲○○
      被      告  乙○○
      被      告  丙○○
右當事人間因原告提起刑事附帶民事訴訟，請求損害賠償事件，經本院刑事庭裁定移
送，爰裁定如左：
      主      文
原告之訴駁回。
訴訟費用由原告負擔。
      理      由
一、按起訴不備其他要件者，法院應以裁定駁回之，民事訴訟法第二百四十九條第一
    項第六款定有明文；又因犯罪而受有損害之人，於刑事訴訟程序固得附帶提起民
    事訴訟，對於被告請求回復其損害，但其請求回復之損害，以被訴犯罪事實所生
    之損害為限，否則縱令得依其他事由，提起民事訴訟，亦不得於刑事訴訟程序附
    帶為此請求，刑事法院本應依刑事訴訟法第五百零三條第一項前段規定以判決駁
    回原告之訴，如誤以裁定移送民事庭，其訴之不合法，不因移送民事庭而受影響
    ，受移送之民事庭應認原告之訴為不合法以裁定駁回 (參照最高法院六十年台上
    字第六三三號及六十六年台上字第一０九四號判例)。
二、本件原告主張被告二人竊盜訴外人陳水忠之印鑑及土地之所有權狀等相關文件，
    偽造陳水忠之授權書向戶政機關申領其印鑑証明，復偽造陳水忠為出賣人之土地
    買賣契約書，將土地虛偽出售予丙○○，嗣再由丙○○以相同假買賣方式，將土
    地出售與乙○○，並辦妥所有權移轉登記，其行為足生損害於陳水忠及原告之繼
    承權，乃本於侵權行為之法則請求被告回復原狀、塗銷登記云云。
三、經查，訴外人陳水忠生前與被告乙○○、丙○○相互間，明知陳水忠所有坐落於
    台北縣泰山鄉○○段○○段地號四四八、四四九之土地二筆(下稱系爭土地)，在
    其三人之間並無買賣之事實，三人竟基於共同使公務員登載不實之犯意，於民國
     (下同) 七十八年八月間，共同委任不知情之代書曾勝賢製作虛偽不實之土地買
    賣所有權移轉契約書、土地登記聲請書，聲請將系爭土地以買賣為原因移轉登記
    為丙○○名下，嗣再於七十九年二月十日，共同委任代書曾勝賢製作虛偽不實之
    土地買賣所有權移轉登記契約書、土地登記聲請書，聲請將系爭土地以買賣為原
    因移轉登記為乙○○名下，致使不知情之公務員將此不實事項登載於其職務上所
    掌之公文書，所涉使公務員登載不實罪部分，固據刑事法院依使公務員登載不實
    罪名，分別判處乙○○、丙○○有期徒刑二月，緩刑三年在案，此有本院九十年
    度上更一字第二七二號刑事判決足稽，然關於被告二人所涉竊盜罪、竊佔罪及行
    使偽造私文書罪部分，並不構成犯罪一節，亦據刑事法院認定明確，並載明於前
    開判決之理由內。按被告二人所犯之使公務員登載不實罪，僅有損於地政機關地
    籍資料之正確性，原告雖為陳水忠之繼承人，但系爭土地於陳水忠與被告二人以
    前開使公務員登載不實之犯行虛偽移轉時，尚非屬原告所有，則其顯然並非被告
    二人所犯前開罪行之犯罪受害人，其依據刑事附帶民事訴訟程序提起，於法自有
    未合；至於，原告所主張被告二人有竊盜、竊佔及行使偽造私文書等犯罪行為，
    既遭刑事法院認定不構成犯罪，則依前開說明，刑事法院本應依刑事訴訟法第五
    百零三條第一項前段規定以判決駁回原告之訴，其誤以裁定移送民事庭，其訴之
    不合法，不因移送民事庭而受影響，自應以裁定駁回其訴。
據上論結，本件原告之訴為不合法，依民事訴訟法第九十五條、第七十八條，裁定如
主文。
中      華      民      國    九十      年      八      月      九      日
                                  民事第四庭
                                      審判長法  官  李  瓊  蔭
                                            法  官  林  金  吾
                                            法  官  張      蘭
右正本係照原本作成。
如不服本裁定，應於收受送達後十日內向本院提出抗告狀，並應繳納抗告費新台幣四
十五元正。
中      華      民      國    九十      年      八      月      十三    日
                                            書記官  應  瑞  霞


司法院資訊處製作；財團法人民間司法改革基金會備份。
